【裁判字號】    98,消債更,550
【裁判日期】    980728
【裁判案由】    更生事件
【裁判全文】
臺灣臺中地方法院民事裁定           98年度消債更字第550號
聲  請  人  甲○○
即  債務人
號上列當事人聲請消費者債務清理事件，本院裁定如下：
    主  文
更生之聲請駁回。
聲請費用由聲請人負擔。
    理  由
一、按債務人經法院通知到場而不為真實之陳述者，應駁回更生
    之聲請，消費者債務清理條例第46條第1項第3款定有明文。
    又聲請更生或清算不合程式或不備其他要件者，法院亦應以
    裁定駁回之，但其情形可以補正者，法院應定期間先命補正
    ，復為同條例第8條所明定。
二、查本件債務人主張其於本法實行前曾與銀行成立協商，每月
    繳款新台幣（下同）19,705元，但因協商條件金額甚高，債
    務人入不敷出，無力負擔，以致毀諾，爰依法聲請更生等語
    ，業據提出協議書為憑，足堪採信。
三、債務人於民國（下同）98年7月27日本院司法事務官調查時
    業先陳明其於本件聲請時所提出之各項書狀、財產、支出等
    資料內容所載均為正確、真實，復陳述其每月收入約新台幣
    （下同）27,000元，已工作約2年半左右，每月必要支出約
    15,000元（含房租12,000元），然依卷附所得及收入清單所
    載，債務人每月之收入為30,000元，另依債務人薪資袋所示
    ，債務人96年11月之薪資為29,911元、97年9月薪資為30,00
    0元、97年10月薪資為30,900元、98年元月薪資為34,000 元
    、98年2月薪資為33,500元、98年3月薪資為33,500元，均將
    近3萬元甚至超出3萬元，是債務人有隱瞞收入之情事。再者
    ，依卷附債務人所提呈之生活必要支出所示，債務人每月必
    要支出列為22,744元，然債務人於訊問時卻又陳述每月必要
    支出約15,000元，兩相比對，已有不符，顯見債務人於本院
    司法事務官98年7月27日調查時未為真實之陳述至明。
四、再經本院依職權向各金融機關債權人函查債務人消費明細記
    錄顯示，債務人消費內容多為保險支出（富邦人壽、國華人
    壽及遠雄人壽）、美容商品（佳琪限容美髮材料行）、百貨
    公司（遠百企業股份有限公司），且有多筆預借現金，其消
    費額度時有逾越日常合理生活費用之情事，上述消費性質均
    非生活必要之支出，而係奢侈、浪費之性質，核與消費者債
    務清理條例第134條第4款所稱：「浪費、賭博或其他投機行
    為，致財產顯然減少或負擔過重之債務」等不免責事由相當
    。各該債權人亦均表示反對債務人之更生聲請，此參卷附之
    陳報狀及債務人消費明細即可明，況債務人向本院虛報收入
    ，無非欲降低其日後更生方案中每月應清償之金額，此觀諸
    縱依債務人收入及支出之陳述，其每月收入扣除支出後仍有
    12,000元之餘款，惟依其所提出之清償草案每月僅欲清償
    7,000元即可明，既債務人人未願盡力清償，顯見本件縱令
    進入更生程序，亦將因其更生方案無法獲致債權人會議可決
    或法院之認可而宣告清算，徒增程序勞費，毫無實益，債務
    人之請求即屬欠缺程序保護之正當性。
五、末按更生制度之立法目的在使債務人於不能清償債務或有不
    能清償之虞時，透過此一制度，使全體債權人獲得公平之受
    償，並予債務人在經濟上有更生之機會，防止社會經濟發生
    混亂，並非使債務人恣意消費所造成之債務，任意轉嫁予債
    權人負擔。債務人之消費多屬非生活所必須復不願盡力清償
    而無更生之誠意等情已如前述；茲債務人依消費者債務清理
    條例聲請更生，僅欲將其恣意消費所造成之債務，任意轉嫁
    予債權人負擔，揆諸前引說明亦與本條例之立法目的有違，
    其請求亦屬欠缺權利保護之必要。
六、綜上所述，債務人經法院通知到場而不為真實之陳述且其請
    求亦顯欠缺保護之必要，且上開情形又屬無從補正，揆諸首
    引法條規定，應駁回之；爰依消費者債務清理條例第8條、
    第15條、第46條及民事訴訟法第95條、第78條裁定如主文。
中    華    民    國    98    年    7     月    28    日
                民  事  庭  法      官  張升星
上為正本係照原本作成
如不服本裁定，應於裁定送達後10日內，以書狀向本院提出抗告
，並繳納抗告費新臺幣1千元
中    華    民    國    98    年    7     月    28    日
                            書  記  官  潘淑麗


司法院資訊處製作；財團法人民間司法改革基金會備份。
